【裁判字號】    99,上易,404
【裁判日期】    990722
【裁判案由】    竊盜
【裁判全文】
臺灣高等法院臺南分院刑事判決         99年度上易字第404號
上  訴  人
即  被  告  甲○○
上列上訴人因竊盜案件，不服臺灣臺南地方法院99年度易字第
372號中華民國99年4月30日第一審判決（起訴案號：臺灣臺南地
方法院檢察署99年度偵字第3000、3381號），提起上訴，本院判
決如下：
    主  文
上訴駁回。
    理  由
一、按刑事訴訟法第361條、第367條規定，不服地方法院之第一
    審判決而提起上訴者，應提出上訴書狀，並敘述具體理由，
    為上訴必備之程式；其所提出之書狀未敘述上訴理由，或僅
    曾以言詞陳述上訴理由者，均應於上訴期間屆滿後20日內補
    提理由書於第一審法院。第一審法院經形式審查，認逾期未
    補提上訴理由者，應定期間先命補正；逾期未補正者，為上
    訴不合法律上之程式，應以裁定駁回。倘已提出上訴理由，
    但所提非屬具體理由者，則由第二審法院以上訴不合法律上
    之程式，判決駁回。而所謂具體理由，必係依據卷內既有訴
    訟資料或提出新事證，指摘或表明第一審判決有何採證認事
    、用法或量刑等足以影響判決本旨之不當或違法，而構成應
    予撤銷之具體事由，始克當之（例如：依憑證據法則具體指
    出所採證據何以不具證據能力，或依憑卷證資料，明確指出
    所為證據證明力之判斷如何違背經驗、論理法則）；倘僅泛
    言原判決認定事實錯誤、違背法令、量刑失之過重或輕縱，
    而未依上揭意旨指出具體事由，或形式上雖已指出具體事由
    ，然該事由縱使屬實，亦不足以認為原判決有何不當或違法
    者（例如：對不具有調查必要性之證據，法院未依聲請調查
    亦未說明理由，或援用證據不當，但除去該證據仍應為同一
    事實之認定），俾與第二審上訴制度在請求第二審法院撤銷
    、變更第一審不當或違法之判決，以實現個案救濟之立法目
    的相契合，並節制濫行上訴（最高法院97年度台上字第892
    號判決參照）。
二、上訴人即被告上訴理由略以：
(一)上訴人即被告於96年6月1日趁被害人鄭弘毅、乙○○二人出
    外作生意時，潛入二人租屋處，竊得金飾七、八只、鑽戒一
    枚，但被告與鄭弘毅原係多年好友，事後心生後悔，想歸還
    所竊之物，但不知如何向其說明此事，而後在鄭弘毅詢問之
    下，坦承是被告所為，遂將竊得之物歸還鄭弘毅，如此他將
    不提告訴，然而最終還是要接受法律制裁。
(二)但依刑事簡易判決說明，法院逕以簡易判決處刑時，只能宣
    告緩刑或得易服社會的勞動服務的有期徒刑或拘役，而台南
    地方法院宣告被告有期徒刑七月，似與簡易判決不相符合。
(三)今被告誠心懺悔，均伏首認罪，足見被告心生悔意，98年7
    月間被告突然呼吸困難，急送成大醫院急診室，經診斷結果
    罹患擴張性心肌症合併心臟衰竭、12指腸潰瘍，前後因病情
    發作已送成大醫院急診四次，醫師告知一定要按期回院門診
    追縱治療，否則小命不保，被告如今身心俱疲，且對前程往
    事懷著一顆懺悔之心，期望庭上開法外之恩，給予自新之機
    ，被告銘感五內等語。
三、經查：本件上訴人即被告雖已敘述上訴理由，但其上訴理由
    僅泛以其所竊得之物已返還被害人，且基於犯後已有悔改之
    心、身體健康等因素，請求本院從輕量刑，惟原審判決已於
    理由欄貳中敘明上訴人坦承犯行並說明其調查、取捨証據之
    結果及憑以認定犯罪事實之心証理由，因而以上訴人犯有刑
    法第321條第1項第3款之加重竊盜罪，而判處有期徒刑7月，
    從形式上觀察，原判決並無認定事實錯誤、或違背法令之情
    形可言。又原審於量刑時已審酌「又被告前曾受如事實欄所
    載之有期徒刑執行完畢，有臺灣高等法院被告前案紀錄表在
    卷可按，其於受有期徒刑執行完畢後5年內，故意再犯本件
    有期徒刑以上之罪，為累犯，應依刑法第47條第1項規定，
    加重其刑。爰審酌被告前已有諸多前科錄錄，竟仍不思循正
    途賺取所需，而隨機任意竊取他人財物，再犯本件竊盜犯行
    ，漠視他人財物之所有權，守法意識薄弱，未曾因前所受徒
    刑之執行而記取教訓，惡性非輕，且其犯罪手法係持一字型
    起子犯案，對民眾財產安全及社會治安非無相當危害，惟被
    告於偵查及本院準備、審判程序中就上開犯行均坦承不諱，
    尚知悔悟，竊得物品部分並經被害人等領回，造成損害有限
    ，暨被告之學歷、職業、家庭狀況。」等一切情狀，因而量
    處有期徒刑7月，經核並無不當；又刑法第321第1項之加重
    竊盜罪之法定刑為「六月以上、五年以下有期徒刑」，從而
    原判決量處上開徒刑，亦無量刑過重而違反比例原則之情事
    。再查，刑法第321條之竊盜罪係非告訴乃論，縱使被害人
    未提出告訴，檢察官知有犯罪嫌疑者，仍須依刑事訴訟法第
    228條開始偵查，偵查後，足認被告有犯罪嫌疑者，依該法
    第251條提起公訴，乃被告竟以被害人允其不提出告訴為由
    ，提出爭執，顯對法律之規定，有所誤解。末查，本案原審
    法院係以被告所犯為死刑、無期徒刑、最輕本刑3年以上有
    期徒刑以外之罪，亦非屬高等法院管轄之第一審案件，經被
    告之被訴事實為有罪之陳述，經告知簡式審判程序之旨，經
    聽取檢察官、被告之意見後，依刑事訴訟法第273條之第1項
    裁定進行簡式審判程序，而非適用簡易程序，被告誤認本案
    係適用簡易程序，因而以簡易判決處刑之科刑條件為上訴之
    理由，亦對法律之規定，有所誤解。是綜上所述，原審就被
    告該當上開之罪，並量處上開之刑，及所為由通常訴訟程序
    轉變為簡式審判程序，已詳予審酌，並於理由欄中敘明綦詳
    ，原審就刑罰裁量職權之行使，既未逾越法律所規定之範圍
    ，亦無濫用權限之情形，自不得認其量刑有何不當。核被告
    之上訴意旨，要係就原審所進行之訴訟程序有所爭執、被害
    人允其不提出告訴、身體健康因素為由，不能認為已經依據
    卷內既有訴訟資料或提出新事證，指摘或表明第一審判決有
    何採證認事、用法或量刑等足以影響判決本旨之不當或違法
    ，要難謂其上訴書狀已經敘述具體理由，揆諸上開規定及說
    明，本件上訴並無具體理由而不合法定程式，應予駁回，並
    不經言詞辯論為之。
四、據上論斷，應依刑事訴訟法第367條前段、第372條，判決如
    主文。
中    華    民    國    99    年    7     月    22    日
                  刑事第四庭    審判長法  官  吳志誠
                                      法  官  彭喜有
                                      法  官  羅心芳
以上正本證明與原本無異。
不得上訴。
                                      書記官  蔡振豐
中    華    民    國    99    年    7     月    22    日

司法院資訊處製作；財團法人民間司法改革基金會備份。
